臺灣高等法院刑事判決
                                   108年度上訴字第3537號
上  訴  人
即  被  告  盧雅玲



上列上訴人因侵占等案件，不服臺灣新北地方法院108 年度審訴
字第597號，中華民國108 年8月23日第一審判決（起訴案號：臺
灣新北地方檢察署108 年度偵字第4987號），提起上訴，本院判
決如下：
    主  文
原判決關於業務侵占罪刑及定執行刑部分撤銷。
盧雅玲犯業務侵占罪，處有期徒刑拾月。
其他上訴駁回。
上開撤銷改判與上訴駁回所處有期徒刑部分，應執行有期徒刑壹
年貳月。
    事  實
一、盧雅玲自民國105年10月1日起至106年9月30日止，在鏮宸企
    業有限公司（下稱鏮宸公司）及盧奇宏所獨資經營之遊戲盒
    子企業社（下稱遊戲盒子社），擔任採購兼批發業務主管，
    負責採購、銷售等業務，為從事業務之人，意圖為自己不法
    之所有，利用上開業務之便，分別為下列行為：
    ㈠於附表所示客戶向鏮宸公司訂貨時，或指示不知情之客
      戶，將貨款匯入其不知情之子程昱傑所申設而供其使用之
      板橋國慶郵局帳號00000000000000號帳戶內（如附表所
      示），或前去向不知情之客戶收取現金貨款（如附表所
      示），即將其為鏮宸公司收取而持有之銷貨款項，挪為己
      用，而易持有為所有，接續將之侵占入己，此期間之侵占
      金額，共計新臺幣138萬426元。
    ㈡盧奇宏將其個人之玉山銀行信用卡（卡號5199-XXXX-XXXX 
      -7440 號）交付盧雅玲，作為鏮宸公司、遊戲盒子社代客
      戶以網路購物購買商品時付款之用，盧雅玲竟基於行使偽
      造準私文書之犯意，於附表所示時間，登入樂天24小時
      購物、日本亞馬遜等日本購物網站，逾越盧奇宏上開授權
      使用信用卡之範圍，以輸入前開信用卡卡號、到期日等方
      式，偽造盧奇宏本人名義以信用卡支付該等商品貨款證明
      之線上刷卡消費電磁紀錄準私文書，並上傳購物網站據以
      行使之，致玉山銀行及前開購物網站均誤信為盧奇宏本人
      同意進行刷卡消費而陷於錯誤，盧雅玲接續以此方式詐得
      附表所示價值共計日幣130萬5,261元之商品，均足以生
      損害於盧奇宏本人及玉山銀行、前開購物網站等對於信用
      卡帳務及客戶交易管理之正確性。
二、案經被害人鏮宸公司、盧奇宏訴由臺灣新北地方檢察署檢察
    官偵查後起訴。
    理  由
一、證據能力部分：下列援引為本件犯罪事實之證據，就上訴人
    即被告盧雅玲之自白，被告並未爭執其陳述之任意性（見本
    院卷第90頁），且又有其他事證足以補強其自白確屬真實可
    信，自有證據能力。又按刑事訴訟法第159條之5立法意旨，
    在於確認當事人對於傳聞證據有處分權，得放棄反對詰問權
    ，同意或擬制同意傳聞證據可作為證據，屬於證據傳聞性之
    解除行為，如法院認為適當，不論該傳聞證據是否具備刑事
    訴訟法第159條之1至第159條之4所定情形，均容許作為證據
    ，不以未具備刑事訴訟法第159條之1至第159條之4所定情形
    為前提。此揆諸「若當事人於審判程序表明同意該等傳聞證
    據可作為證據，基於證據資料愈豐富，愈有助於真實發見之
    理念，此時，法院自可承認該傳聞證據之證據能力」立法意
    旨，係採擴大適用之立場。蓋不論是否第159條之1 至第159
    條之4 所定情形，抑當事人之同意，均係傳聞之例外，俱得
    為證據，僅因我國尚非採澈底之當事人進行主義，故而附加
    「適當性」之限制而已，可知其適用並不以「不符前四條之
    規定」為要件（最高法院104年度第3次刑事庭會議決議意旨
    參照）。本判決所引用其餘供述或非供述證據之證據能力，
    檢察官及被告於言詞辯論終結前均未爭執其證據能力（見本
    院卷第88至89頁），而本院審酌上開證據調查製作時之情況
    ，並無違法不當之情事，認以之作為證據應屬適當，揆諸前
    揭說明，自均具有證據能力。
二、訊據被告坦承前揭在鏮宸公司及遊戲盒子社擔任採購兼批發
    業務主管期間，有將業務上為公司收取之貨款挪為己用之侵
    占行為，以及逾越上開信用卡授權使用之範圍，以告訴人盧
    奇宏前開信用卡線上刷卡消費購買各該商品等情不諱（見原
    審卷第108 頁，本院卷第91頁），核與告訴人指訴就被告任
    職期間進行帳目查核，發覺有附表所示貨物銷售，貨款卻
    未入公司帳之情況，其中附表所示貨款，是匯入被告之子
    之金融帳戶，以及被告擅自以上開信用卡消費購買如附表
    所示非公司或企業社業務所用之商品等情相符（見107 年度
    他字第2299號卷第3至9頁），並有附表所示之銷貨單據、
    附表所示被告之子之金融帳戶資料、前揭信用卡對帳單等
    附卷可稽（見同上他字卷第41至117 頁），足以佐證被告之
    任意性自白確與事實相符。被告雖辯稱：伊總共侵占金額應
    大概是新臺幣100 萬元上下云云。然查，本件是告訴人清查
    被告任職期間之帳務，比對後發覺有如附表所示銷貨單據
    之貨款未入帳，而告訴人依此整理而得之侵占明細（如附表
    所示），也經被告確認無訛後簽立協議書（見前揭他字卷
    第31至37頁），以被告當時擔任業務銷售主管，對貨物銷售
    情形理當甚為清楚，若該明細內容並不正確，其當即時向告
    訴人及公司告知何以會有該等貨款未入帳之緣由才是，然其
    不僅未能為合理說明，則若非其確實利用此職務之便，而持
    續侵占為公司收取之銷貨款，以致累積有如附表所示共計
    多達66筆銷貨未入帳之情形，豈會逕自簽名承認自己之行為
    不法？是被告空言否認實際侵占之數額云云，顯與前揭卷附
    事證未合，且未盡其形式說明責任，自難憑信。從而本件事
    證明確，應依法論科。
三、查，被告於前揭期間在鏮宸公司擔任業務主管，有卷附人事
    資料可按（見同前他字卷第27頁），為從事業務之人，前揭
    事實㈠銷售公司貨物後向客戶收取之貨款，自屬其業務上為
    公司所持有之物，被告將之據為己用，自屬易持有為所有之
    侵占行為，且有為自己不法所有之意圖，是核其此部分所為
    ，係犯刑法第336條第2項之業務侵占罪。復按在紙上或物品
    上之文字、符號、圖畫、照像，依習慣或特約，足以為表示
    其用意之證明者，關於本章及本章以外各罪，以文書論。錄
    音、錄影或電磁紀錄，藉機器或電腦之處理所顯示之聲音、
    影像或符號，足以為表示其用意之證明者，亦以文書論，刑
    法第220 條定有明文。故以網路線上刷卡之消費方式，係藉
    由電信業者所提供之網路傳輸信用卡資料等電磁紀錄，向網
    路商店表示刷卡購物之意，該電磁紀錄自屬刑法第220 條第
    2 項所稱之準私文書，應以文書論。是被告逾越上開信用卡
    授權使用之範圍，擅自以告訴人名義網路購物方式刷卡消費
    ，自屬無權製造之偽造行為，且均足以生損害於名義人本人
    及發卡銀行、購物網站等對於信用卡帳務及客戶交易管理之
    正確性，按上說明，被告就事實㈡所為，係犯刑法第216條
    、第210條、第220條第2項之行使偽造準私文書罪，及同法
    第339條第1項之詐欺取財罪，被告偽造準私文書之低度行為
    ，為行使之高度行為所吸收，不另論罪。就上開事實所示
    ，被告均係利用職務上機會犯之，可見其主觀犯意單一，且
    又都是在受僱執行業務時所犯，則時間、地點甚為密接，各
    行為侵害之法益類同，核屬接續犯，應各論以包括一罪。被
    告以網路刷卡支付方式，目的在取得商品，其行為有局部重
    疊，故法評價應視為一行為，為想像競合犯，應從一重之行
    使偽造準私文書罪處斷。被告所犯上開業務侵占罪及行使偽
    造準私文書罪2 罪間，犯意各別，行為互殊，應予分論併罰
    。就附表編號40至46所示，檢察官起訴書認為被告是以指
    示客戶將貨款匯入其子附表所示金融帳戶方式侵占，然依
    卷附告訴人按前揭資料整理而得之明細表所載，此部分款項
    並未匯入其子之金融帳戶內，是檢察官此部分之事實認定，
    尚有未合，但因此部分同屬公司有出貨卻未收得貨款之情形
    ，參以證人即實際向被告訂購之客戶連文婷於偵查時所述：
    當天盧雅玲有送貨到伊這，伊有付款，當下盧雅玲跟伊說她
    會處理等語（見前揭他字卷第134 頁），可見此部分應同係
    被告將向客戶收取之現金貨款據為己用，是被告之侵占行為
    態樣，應予更正如本判決附表所示，併予說明。
四、原審就前揭事實㈠所示業務侵占行為，認為被告事證明確，
    予以論罪科刑，固非全屬無見。惟就附表編號40至46所示
    ，被告係將向客戶收取的貨款侵占，已如前述，原審認為被
    告是以要客戶匯入其子帳戶內方式為侵占行為，此部分事實
    認定自有未當。被告就此部分上訴意旨略以：伊無法判斷業
    務損失金額為何，伊目前經濟能力無法一次償還業務損失，
    當初是因為家人生病需要用錢才犯，原審量刑亦屬過重云云
    。查，被告以前辯稱侵占金額僅新臺幣100 多萬元云云，然
    並不足取，又刑之量定，係屬事實審法院得依職權自由裁量
    之事項，苟於量刑時，已以行為人之責任為基礎，並審酌刑
    法第57條各款所列情狀，而未逾越法定範圍，又未濫用其職
    權，即不得遽指為違法，本件對被告所論處之罪，原判決已
    說明如何依前揭刑法第57條規定之事由，審酌被告犯罪之一
    切情狀（見原判決第3 頁），於法定刑內量處適當之刑，既
    未逾越法定刑度，又無明顯違背比例原則及公平原則之處，
    且被告於本院審理時也未能與告訴人達成和解（見本院卷第
    99至100 頁），是本件量刑基礎並無變更，按上說明，被告
    指摘原審量刑不當，亦不足取。是被告此部分的上訴雖無理
    由，然原判決有如前述事實認定不當之處，仍屬無可維持，
    應將此部分之罪刑及定執行刑部分予以撤銷改判。爰審酌被
    告未能謹守職務分際，貪圖私利，將業務上持有之貨款予以
    侵占入己，違背誠信與職業道德，兼衡其犯罪之動機、目的
    、手段、侵占款項之數額、迄今仍未能與告訴人達成和解，
    以及其於犯罪後坦承犯行等一切情狀，量處如主文第2 項所
    示之刑。
五、被告就本案判決提起上訴，依刑事訴訟法第348條第2項之規
    定，其效力及於沒收判決。雖原判決就事實㈠所示業務侵占
    罪刑有如前述應撤銷之事由，然關於被告此部分之犯罪所得
    共計為新臺幣138萬426元，原判決理由業已敘明認定的理由
    ，雖未扣案，仍應依刑法第38條之1第1項前段、第3 項等規
    定宣告沒收，如全部或一部不能沒收或不宜沒收時，追徵其
    價額（見原判決第3 頁），經核並無違誤，是此部分上訴並
    無理由，應予駁回。就事實㈡所示行使偽造準私文書罪，原
    審認為被告罪證明確，依刑法第216 條、第210 條、第220
    條第2項、第339條第1項及第55條等規定，並審酌被告冒用
    他人名義以盜刷他人信用卡之手法，不法牟取他人財物，造
    成他人權益受損，並破壞商業交易秩序，所為足以生損害於
    名義人本人、玉山銀行及各該購物網站對於信用卡帳務及客
    戶交易管理之正確性，以及詐得之財物價值、告訴人已數次
    展延還款期限，被告仍未能償還任何金額，致迄未能與告訴
    人達成和解，以及其於犯罪後坦承犯行等一切情狀，量處有
    期徒刑7月，並就此部分如附表所示相當於價值日幣130萬5
    ,261元之動漫周邊商品犯罪所得，雖未扣案，說明仍應依刑
    法第38條之1 第1項前段、第3項之規定，在被告此部分所犯
    之罪項下諭知沒收，於全部或一部不能沒收或不宜執行沒收
    時，追徵其價額，經核原判決此部分認事用法並無不當，量
    刑亦屬妥適，應予維持。被告以前詞指謫原審此部分量刑有
    所不當，然原判決已說明前揭量刑審酌事由，亦未逾越法定
    刑度，且迄本院言詞辯論終結時，被告並未與告訴人達成和
    解，本件量刑基礎並無變更，按上說明，被告指摘原審量刑
    不當，並不足取。是被告此部分的上訴為無理由，應予駁回
    。
六、上開撤銷改判部分所處之刑，與上訴駁回部分所處之刑，均
    不得易科罰金，爰審酌被告所犯數罪反應出之人格特性，所
    犯數罪犯罪類型、侵害法益，暨實現整體刑法目的、刑罰經
    濟的功能等總體情狀等情綜合判斷，定其應執行之刑如主文
    第4項所示。至沒收部分，應依刑法第40條之2 第1項併執行
    之，附此說明。
據上論斷，應依刑事訴訟法第368條、第369條第1項前段、第364
條、第299條第1項前段，判決如主文。
本案經臺灣新北地方檢察署檢察官吳宗光偵查起訴，被告提起上
訴，臺灣高等檢察署檢察官古慧珍到庭執行職務。
中　　華　　民　　國　 108　　年　　12　　月　　18　　日
                  刑事第十四庭審判長  法　官  黃斯偉
                                      法　官  黎惠萍
                                      法　官  許泰誠
以上正本證明與原本無異。
業務侵占部分不得上訴。
行使偽造準私文書部分如不服本判決，應於收受送達後10日內向
本院提出上訴書狀，其未敘述上訴之理由者並得於提起上訴後10
日內向本院補提理由書（均須按他造當事人之人數附繕本）「切
勿逕送上級法院」。
                                      書記官  朱子勻         
中　　華　　民　　國　 108　　年　　12　　月　　18　　日

附錄：本案論罪科刑法條全文
中華民國刑法第336條
（公務公益侵占罪、業務侵占罪）
對於公務上或因公益所持有之物，犯前條第 1 項之罪者，處 1
年以上 7 年以下有期徒刑，得併科 5 千元以下罰金。
對於業務上所持有之物，犯前條第 1 項之罪者，處 6 月以上
5 年以下有期徒刑，得併科 3 千元以下罰金。
前二項之未遂犯罰之。  

中華民國刑法第216條
（行使偽造變造或登載不實之文書罪）
行使第 210 條至第 215 條之文書者，依偽造、變造文書或登載
不實事項或使登載不實事項之規定處斷。  

中華民國刑法第210條
（偽造變造私文書罪）
偽造、變造私文書，足以生損害於公眾或他人者，處 5 年以下
有期徒刑。

中華民國刑法第220條
（準文書）
在紙上或物品上之文字、符號、圖畫、照像，依習慣或特約，足
以為表示其用意之證明者，關於本章及本章以外各罪，以文書論
。
錄音、錄影或電磁紀錄，藉機器或電腦之處理所顯示之聲音、影
像或符號，足以為表示其用意之證明者，亦同。

中華民國刑法第339條
（普通詐欺罪）
意圖為自己或第三人不法之所有，以詐術使人將本人或第三人之
物交付者，處 5 年以下有期徒刑、拘役或科或併科 50 萬元以
下罰金。
以前項方法得財產上不法之利益或使第三人得之者，亦同。
前二項之未遂犯罰之。

附表：已銷貨，金錢入程昱傑帳戶明細       編號 銷貨單客戶名稱 入程昱傑存摺名稱 入程昱傑帳戶日期 入程昱傑帳戶金額 銷貨單日期 銷貨單號 1 張淑芳 23362 106/7/6 44,364 106/7/4 GZ00000000000000 2 張淑芳 23362 106/8/18 11,645 106/8/17 GZ00000000000000 3 張淑芳 23362 106/8/22 43,270 106/8/18 GZ00000000000000 4 張淑芳 23362 106/8/23 43,270 106/8/18 GZ00000000000000 5 張淑芳 23362 106/8/25 10,830 106/8/24 GZ00000000000000 6 張淑芳 23362 106/9/13 27,025 106/9/11 GZ00000000000000 7 張淑芳 23362 106/9/16 29,070 106/9/14 GZ00000000000000 8 藍秉榮 23362 106/1/25 31,735 106/1/24 GZ00000000000000 9 藍秉榮 23362 106/3/7 34,160 106/3/6 GZ00000000000000 10 藍秉榮 23362 106/3/31 14,250 106/3/29 GZ00000000000000 11 藍秉榮 23362 106/4/8 12,650 106/4/7 GZ00000000000000 12 藍秉榮 23362 106/4/26 14,185 106/4/14 GZ00000000000000 13 藍秉榮 23362 106/4/26 32,950 106/4/24 GZ00000000000000 14 藍秉榮 23362 106/5/5 40,750 106/5/4 GZ00000000000000 15 藍秉榮 23362 106/5/18 17,700 106/5/17 GZ00000000000000 16 藍秉榮 23362 106/5/24 38,870 106/5/23 GZ00000000000000 17 藍秉榮 23362 106/6/3 29,300 106/6/2 GZ00000000000000 18 藍秉榮 23362 106/6/3 29,300 106/6/2 GZ00000000000000 19 藍秉榮 23362 106/6/21 39,030 106/6/20 GZ00000000000000 20 藍秉榮 23362 106/6/28 50,470 106/6/26 GZ00000000000000 合計新臺幣594,824元。       

附表已銷貨，金錢未入公司帳明細     編號 銷貨單客戶名稱 銷貨單日期 未入公司賬金額 銷貨單號 1 藍秉榮 105/10/18 7,068 GZ00000000000000 2 藍秉榮 105/10/29 26,938 GZ00000000000000 3 藍秉榮 105/10/29 5,480 GZ00000000000000 4 藍秉榮 105/11/15 26,800 GZ00000000000000 5 藍秉榮 105/11/23 23,425 GZ00000000000000 6 藍秉榮 105/12/3 11,326 GZ00000000000000 7 藍秉榮 105/12/7 18,960 GZ00000000000000 8 藍秉榮 105/12/13 14,912 GZ00000000000000 9 藍秉榮 105/12/23 11,889 GZ00000000000000 10 藍秉榮 106/1/10 6,160 GZ00000000000000 11 藍秉榮 106/2/17 16,080 GZ00000000000000 12 藍秉榮 106/2/25 5,394 GZ00000000000000 13 藍秉榮 106/3/2 19,350 GZ00000000000000 14 藍秉榮 106/3/3 25,980 GZ00000000000000 15 藍秉榮 106/3/3 8,400 GZ00000000000000 16 藍秉榮 106/3/10 13,910 GZ00000000000000 17 藍秉榮 106/3/11 28,800 GZ00000000000000 18 藍秉榮 106/3/15 3,800 GZ00000000000000 19 藍秉榮 106/3/20 1,720 GZ00000000000000 20 藍秉榮 106/3/20 2,100 GZ00000000000000 21 藍秉榮 106/4/3 10,560 GZ00000000000000 22 藍秉榮 106/4/19 1,800 GZ00000000000000 23 藍秉榮 106/4/20 860 GZ00000000000000 24 藍秉榮 106/4/24 35,700 GZ00000000000000 25 藍秉榮 106/5/1 12,750 GZ00000000000000 26 藍秉榮 106/5/6 12,750 GZ00000000000000 27 藍秉榮 106/5/8 1,950 GZ00000000000000 28 藍秉榮 106/5/11 7,650 GZ00000000000000 29 藍秉榮 106/5/17 2,550 GZ00000000000000 30 藍秉榮 106/5/21 9,000 GZ00000000000000 31 藍秉榮 106/6/3 12,180 GZ00000000000000 32 藍秉榮 106/6/13 520 GZ00000000000000 33 藍秉榮 106/6/20 39,130 GZ00000000000000 34 藍秉榮 106/6/27 800 GZ00000000000000 35 藍秉榮 106/7/11 800 GZ00000000000000 36 藍秉榮 106/7/18 36,800 GZ00000000000000 37 藍秉榮 106/7/20 800 GZ00000000000000 38 藍秉榮 106/8/2 41,805 GZ00000000000000 39 藍秉榮 106/8/3 7,905 GZ00000000000000 40 藍秉榮 106/3/15 14,475  GZ00000000000000（起訴書誤列為附表 編號10） 41 藍秉榮 106/6/27 14,100  GZ00000000000000（起訴書誤列為附表 編號22） 42 藍秉榮 106/7/4 9,000  GZ00000000000000（起訴書誤列為附表 編號23） 43 藍秉榮 106/7/18 60,600  GZ00000000000000（起訴書誤列為附表 編號24） 44 藍秉榮 106/8/2 31,030  GZ00000000000000（起訴書誤列為附表 編號25） 45 藍秉榮 106/8/10 11,985  GZ00000000000000（起訴書誤列為附表 編號26） 46 藍秉榮 106/8/2106/8/18 129,610  GZ00000000000000 GZ00000000000000（起訴書誤列為附表 編號27） 合計新臺幣785,602元     


附表網路刷卡購得之商品金額       編號 日期 交易筆數 帳單金額(日幣)  付款金額(日幣) 未付款金額(日幣) 1 105/12/13 5 40,458   40,458  105/12/29    40,458 0 2 106/01/13 8 234,992   234,992  106/02/06    234,992 0 3 106/02/13 9 67,690   67,690  106/03/02    67,690 0 4 106/03/13 16 140,204   140,204  106/03/29    140,204 0 5 106/04/13 26 171,160   171,160  106/05/02    171,160 0 6 106/05/13 20 254,758   254,758  106/06/01    254,758 0 7 106/06/13 25 530,031   530,031  106/06/29    530,031 0 8 106/07/13 5 638,068   638,068  106/07/31    638,068 0 9 106/08/13 21 155,660   155,660  106/08/29    155,660 0 10 106/09/13 30 262,678   262,678  106/09/29    262,678 0  合計 165 2,495,699     已入帳金額 1,190,438(日幣)      已付款未入帳金額 1,305,261(日幣)       折合新臺幣  350,724元